【裁判字號】    95,訴,602
【裁判日期】    951107
【裁判案由】    損害賠償
【裁判全文】
臺灣嘉義地方法院民事判決               95年度訴字第602號
原      告  乙○○
                        巷12.
被      告  甲○○
上列當事人間損害賠償事件，於中華民國95年10月24日言詞辯論
終結，本院判決如下：
    主  文
被告應給付原告新臺幣參拾貳萬零捌佰陸拾參元及自民國九十五
年六月二十日起至清償日止，按週年利率百分之五計算之利息。
原告其餘之訴駁回。
訴訟費用由被告負擔十分之四，餘由原告負擔。
本判決第一項得假執行。
原告其餘假執行之聲請駁回。
    事  實  及  理  由
甲、程序方面：
    被告經合法通知未於言詞辯論期日到場，核無民事訴訟法第
    386條各款所定情事之一，爰依原告之聲請，由其一造辯論
    而為判決。
乙、實體方面：
壹、原告起訴主張：
    被告於民國93年12月24日下午2時50分許，駕駛車牌號碼C4-
    2590號自用小貨車，沿嘉義縣太保市嘉168線公路，由東往
    西方向行駛，途經該道路東勢寮路口處時，本應注意車前狀
    況及兩車併行之間隔，並隨時採取必要之安全措施；且行車
    速度，應依速限標誌或標線之規定，而當時天候晴、日間自
    然光線、柏油路面、路面乾燥、無缺陷、無障礙物、視距良
    好，天氣及路況均良好，並無不能注意情事，竟疏未注意前
    方狀況，且貿然以超過時速60公里之速度行進，適有原告騎
    乘車牌號碼HEH-165號重型機車，沿嘉義縣太保市○○里○
    道路，由北往南方向駛至，右轉進入嘉168線公路，被告見
    狀煞閃不及，二車發生擦撞，致原告受有臉部多撕裂傷、左
    顴骨、左上頷骨骨折、腰部、左肩及眼球挫傷等傷害，爰依
    民法第184條、第193條第1項、第195條第1項規定，提起本
    訴，請求被告賠償：增加生活上需要之費用新臺幣（下同）
    124,652元、喪失或減少勞動能力之損失198,468元、機車修
    理費24,260元、精神慰撫金50萬元。並聲明：（一）被告應
    給付原告847,380元，並自起訴狀繕本送達翌日起至清償日
    止按年息5％計算之利息。（二）陳明願供擔保准以宣告假
    執行。
貳、被告方面：
    被告未於言詞辯論期日到場，亦未提出準備書狀作何聲明或
    陳述。
參、本院得心證之理由：
一、按被告已於相當時期受合法之通知，而於言詞辯論期日不到
    場，亦未提出準備書狀爭執，依民事訴訟法第280條第3項規
    定，視同自認。本件原告主張被告於民國93年12月24 日下
    午2時50分許，駕駛車牌號碼C4-2590號自用小貨車，沿嘉義
    縣太保市嘉168線公路，由東往西方向行駛，途經該道路東
    勢寮路口處時，本應注意車前狀況及兩車併行之間隔，並隨
    時採取必要之安全措施；且行車速度，應依速限標誌或標線
    之規定，而當時天候晴、日間自然光線、柏油路面、路面乾
    燥、無缺陷、無障礙物、視距良好，天氣及路況均良好，並
    無不能注意情事，竟疏未注意前方狀況，且貿然以超過時速
    60公里之速度行進，適有原告騎乘車牌號碼HEH-165號重型
    機車，沿嘉義縣太保市○○里○道路，由北往南方向駛至，
    右轉進入嘉168線公路，被告見狀煞閃不及，二車發生擦撞
    ，致原告受有臉部多撕裂傷、左顴骨、左上頷骨骨折、腰部
    、左肩及眼球挫傷等傷害，且被告所涉業務過失傷害業經本
    院刑事庭判處有期徒刑6 月確定在案，復經本院職權調閱本
    院95年度嘉交簡字第291號刑事卷宗核閱無誤；被告業經相
    當時期受合法通知，未於言詞辯論期日到場，揆諸前開規定
    ，原告前開主張之事實，自可採信。
二、按因故意或過失，不法侵害他人之權利者，負損害賠償責任
    ；汽車、機車或其他非依軌道行駛之動力車輛，在使用中加
    損害於他人者，駕駛人應賠償因此所生之損害。但於防止損
    害之發生，已盡相當之注意者，不在此限；又不法侵害他人
    之身體或健康者，對於被害人因此喪失或減少勞動能力或增
    加生活上之需要時，應負損害賠償責任；又不法侵害他人之
    身體、健康、名譽、自由、信用、隱私、貞操或不法侵害其
    他人格法益而情節重大者，被害人雖非財產上之損害，亦得
    請求賠償相當之金額；民法第184條第1項前段、第191條之2
    、第193條第1項、第195條第1項前段分別定有明文。查原告
    因被告前揭之侵權行為請求賠償，自屬有據，茲計算如下：
（一）增加生活上需要部分：
      原告主張其因本件車禍受傷，共支出醫藥費用40,652元，
      業據提出長庚紀念醫院（下稱長庚醫院）、奇美醫院診斷
      證明書及醫療費用收據為證，原告此部份請求，為有理由
      ，應予准許。另原告主張其於93年12月24日至同年月31日
      、94年7月19日至同年月22日共住院手術12日，看護費用
      24,000元，及醫囑應休養1個月，需專人照顧，看護費用6
      萬元部分，亦有長庚醫院診斷證明書1份附卷可稽，自屬
      有據，亦應准許。
（二）工作能力損失部分：原告主張其受傷前每月薪資16,539元
      以1年計算請求工作損害，計被告應賠償原告工作損失
      198,468元等語，並提出薪資轉帳證明為證。而原告因本
      件車禍，受有臉部多撕裂傷、左顴骨、左上頷骨骨折、腰
      部、左肩及眼球挫傷之傷害，手術2次，時間間距即達半
      年有餘，並因此罹患創傷後壓力疾患、憂鬱及睡眠障礙等
      情，有其提出奇美醫院之診斷證明書為證。是本院以原告
      所提出之車禍發生前5個月平均薪資13,649元（計算式：
      8556+14156+14156+16539+14836=68243/5=13649，小數點
      以下四捨五入，下同）計算，其1年無法工作之損失為
      163,788 元，因認其請求在此範圍內為有理由，應予准許
      ，逾此範圍即屬無據，不應准許。
（三）機車修復費用部分：此經原告提出機車零件24,260元之修
      復費用單據，依固定資產耐用年數表，機車耐用年數為3
      年，該機車出廠年月為86年2月，有公路監理電子閘門查
      詢單1紙在卷為憑，故至93年12月24日車禍發生日，使用
      年限已逾3年，故仍以3年計算。而採定率遞減法，其3年
      折舊率為0.536。第1年之折舊額為13,003元（24260×0.
      536＝13003），第2年之折舊額為6,034元（（00000－
      00000）×0.536＝6034），第3年折舊額為2,800元（（
      00000－00000－0000）×0.536=2800），故3年之折舊額
      應為元（13003＋6034＋2800＝21837），故24,260元應扣
      除折舊額21,837元，故原告此部分僅得請求2,423元。
（四）精神慰撫金部分：按慰撫金之賠償其核給之標準固與財產
      上損害之計算不同，然非不可斟酌雙方身分資力與加害程
      度，及其他各種情形核定相當之數額，最高法院著有51年
      台上字第223號判例可資參照。本院斟酌原告為年輕女性
      ，因本件車禍造成臉部受傷及骨折之重大外傷，當使其受
      有精神及身體上極大痛苦，其94年所得為34,280元；被告
      名下有汽車2輛，其就本件事故有駕駛自用小貨車，超速
      行駛之過失，而其所涉業務過失傷害業經本院判處有期徒
      刑6月確定，業據本院依職權調閱本院95年度嘉簡上字第
      291號刑事卷宗查明，並有兩造稅務電子閘門財產所得調
      件明細表2份附卷可稽；本院斟酌兩造之身分、地位、經
      濟能力及其他情形，認被告應賠償原告30萬元為適當。
（五）綜上所述，原告得請求被告賠償之金額為590,863元（計
      算式：124652＋163788＋2423＋300000＝590863）。
三、連帶債務人中之一人為清償而債務消滅者，他債務人亦同免
    其責任，民法第274條定有明文。本件原告與被告之雇用人
    顏美容業已達成訴訟上和解，並經顏美容清償27萬元，此有
    和解筆錄在卷可稽，則被告甲○○於原告受領清償部分，亦
    同免其責任。從而原告基於侵權行為之法律關係，請求被告
    甲○○給付原告320,863元，及自本件訴狀繕本送達翌日即
    95年6月20日起至清償日止，按法定利率週年5％計算之利息
    之範圍內，為有理由，應予准許；逾此部分之請求為無理由
    ，應予駁回。
肆、原告陳明願供擔保，聲請宣告假執行。經核原告勝訴部分，
    因未逾50萬元，依民事訴訟法第389條第1項第5款之規定，
    法院應依職權宣告假執行，原告就其勝訴部分所為假執行之
    聲請，應視為僅促使法院發動其職權，爰依職權宣告假執行
    並依被告聲請准供擔保後，免為假執行。至就逾50萬元部分
    ，原告其餘假執行之聲請，則因訴之駁回而失所依附，不予
    准許。
伍、本件事證已明，兩造其餘攻擊防禦方法，均與本判決所為前
    開判斷不生影響，無庸逐一論述，附此敘明。
陸、訴訟費用裁判之依據：民事訴訟法第79條。
中    華    民    國    95    年    11    月    7     日
                  民事第一庭法  官  陳俞婷
上列正本與原本無異。
如不服本判決，應於判決送達後二十日內向本院提出上訴。
中    華    民    國    95    年    11    月    7     日
                            書記官  林美足


司法院資訊處製作；財團法人民間司法改革基金會備份。
